臺灣高等法院民事判決 　　　　　　　　　　九十一年度保險上字第二三號
　　　上　訴　人　國華產物保險股份有限公司
　　　法定代理人　王錦標
　　　被上訴人　　堅群科技股份有限公司
　　　法定代理人　高莉莉
右當事人間給付保險金事件，上訴人對於中華民國九十年三月二十日臺灣臺北地方法
院九十年度保險字第一○八號第一審判決提起上訴，本院判決如左：
    主    文
上訴駁回。
第二審訴訟費用由上訴人負擔。
    事    實
甲、上訴人方面：
一、聲明：
  (一)原判決廢棄。
  (二)被上訴人於第一審之訴及假執行之聲請均駁回。
二、陳述：除與原判決記載相同者外，補稱略以：
  (一)本件係屬空運案件，運送迅速，查詢貨到或入倉情況並無難以查知貨物狀況情事
    ，且本件於二月十二日下午十三點五十四分投保時，貨物已於二月十一日凌晨三
    點四十分到達，貨主才來投保，上訴人經評估風險，加以同年同月五日，發生被
    上訴人就另批已有短損之貨物向上訴人投保之前車之鑑，本不擬接受，惟貨主以
    長期客戶堅持投保，上訴人乃以簽約日前不保，以及Ｃ條款（較嚴格之承保條件
    ）等保險條件為承保。又本件在貨物已到達中正機場之情形下，被上訴人仍要求
    開立澳洲雪梨至汐止之保單，然斯時被上訴人尚未領貨，故就機場到汐止其工廠
　　之陸上運送段仍有保險實益，是被上訴人所辯若同意簽單日前損失不保，則在貨
　　物已到達機場之情形下，何必來投保等語，即不可採。
  (二)上訴人將要保書傳真給被上訴人，是因其本擬以Ａ條款投保，上訴人只同意用Ｃ
    條款，於是被上訴人希望再加上以「搶劫及未送達」為要保條件，為確認有將其
    要保條件填在要保書上，乃回傳給被上訴人。而傳給被上訴人的是要保書，並非
    保險單，豈能將正式簽發，被上訴人亦未表不同意見的保險單置於一旁，否認其
    上條款之效力？又雙方洽談保險時，黃虎風業已告知貨既已到，則上訴人條件是
    簽單日前損失不保，依兩造以往之保單，都是貨到被上訴人才來保，都載有「簽
    單日前發生之事故、損失不保」之條件，此係保險公司承保條件，並非被上訴人
    的要保條件，故未記載於要保書上，而將此承保條件寫在保單上。
  (三)原審認本件保單特約條款之約定方式尚未能排除保險法第五十一條一項但書及應
    以要保書所載為雙方議定之保險條件，而非以保險單所載內容為決定兩造權利義
    務關係之保險條件，顯有違誤：
　(1)本件保險單上已有特約條款明訂：「保險單簽發日前發生之損失不賠」，本件保
    險單簽發日是九十年二月十二日，惟本件貨物發生損失則係於九十年二月十一日
    ，依保單所明訂之條款，本件損失顯不在上訴人理賠的範圍。保險法第五十一條
    但書並非屬保險法第五十四條之強制規定，可以特約排除，最高法院六十二年台
    上字第二六四號判決亦同此見解。本件保單上所載明之文義極為清楚，只要是損
    失發生在保單簽發日之前即不保，此自然係指無論被保險人知或不知均不保，原
    審認為必須加上「無論契約雙方知悉出險發生與否，保單簽發日前之損失不保」
    才有效力云云，實乏依據。
  (2)兩造編號1111MC0000000保險契約明訂「發生於保險契約簽訂日前之毀損、滅失
    不保」（Warranted  free  from  any  liability  for loss  or damage
    occurred  before issuing  of this policy）、以及including  Robbery and
    non-delivery of the whole shipment（Ｃ條款）含強盜或整批貨未到。按契約
    作成保險單者，應以保險單為唯一證明契約之方法，兩造之權利義務胥以此保險
    單之所載為憑。要保人取得保單後，推定其於內載條件已為同意。更何況當時被
    上訴人來要保時，上訴人已有告知保險契約作成日前之損失不保等條件；若認上
    訴人同意承保之條件有不同於要約之內容，則依民法第一六○條，視為新要約，
    保險契約不能成立生效，除非原要保人對此新要約加以承諾成立一個以新要約為
    內容之保險契約。另被上訴人於收受保單後，並未對保險單內容表達任何不同意
    見，無論是親自到上訴人公司或發函上訴人公司或於九十年三月卅一日繳保費，
    是依民法第一六一條，亦可認被上訴人已予承諾本件保險單之內容。故本件事故
    既係發生於簽訂保單日二月十二日之前之二月十一日，且並非整批貨未到，以上
    任一單獨成立，均屬保險公司依約不予負責之範圍。
  (四)上訴人雖提出九十年三月五日之索賠函，其中第三項有「隨函附上下列文件供貴
    公司審核：：：」等語，惟並未附上提單正本，此由其索賠函中亦列「附上公證
    報告乙份」，惟本案因係滅失，已有華儲公司的貨物短卸報告表可證，故根本未
    做公證報告，自無公證報告可供附上，惟被上訴人仍照抄錄「附上公證報告乙份
    」可知，此顯係照抄索賠製式範本之文字，被上訴人並未依保險法第卅四條第一
    項交齊證明文件，故而縱認上訴人須負本件理賠責任，則其能請求給付之始期亦
    未開始，在此情形下，自無任何遲延利息之發生。
　(五)依保險法第三十四條第二項之規定，應給付遲延利息年利一分之前提要件是「保
    險人因可歸責於己的事由致未在前項規定期限內為給付」，故若無可歸責於保險
    人之原因者，應回復至年利百分之五之遲延利息標準。而所謂不可歸責於保險人
    者，應係指在客觀上，一般人遇此情形均會拒絕給付，亦即其拒絕在客觀上是合
    理的。本件保險單上已載明「保單簽發日前之損失不賠」，而本件之損失即發生
    在簽單日前，不予理賠在客觀上顯屬合理，一般人遇此均會拒絕給付，故拒絕給
    付並不能算是可歸責於保險公司，原審遽課以年利一分之利息，亦屬違誤。
三、證據：援用原審提出之證據。
乙、被上訴人方面：
一、聲明：駁回上訴
二、陳述：除與原判決記載相同者外，補稱略以：
    (一)被上訴人於九十年二月十二日以十七箱電腦零組件向上訴人投保貨物運送保險
      契約，承保之航程範圍始於澳洲雪梨迄被上訴人位於汐止之公司為止。由於被
      上訴人要保時系爭貨物業已運抵台灣，被上訴人於要保之際並據實告知上訴人
      之承辦人員，此部份亦經上訴人之承辦人員黃虎風於原審證實，是上訴人於接
      受被上訴人之要保時，對於系爭貨物運抵台灣之事實已有所知悉，其同意溯及
      二月十日承保系爭貨物，有其於被上訴人要保當日經過審核人員簽章同意承保
      之要保書可資為證，是本件保險契約為有效之溯及保險契約。
    (二)本件保險契約約定之保險條件，應以雙方意思表示一致之貨物海上運輸保險要
      保書為準：
  　　被上訴人於九十年二月十二日以傳真方式向上訴人為要保之意思表示之後，上
      訴人之承辦人員便於當日以口頭方式確認被上訴人之保險條件，並將業經上訴
      人公司核保單位簽章製作之「貨物海上運輸保險要保書」傳真給被上訴人 (保
      險期間溯及於九十年二月十日，保險條件記載為：「C+強劫以+未送達
      Including robbery, delivery risks」)，而當時被上訴人為求該保險單之保
      險條件更能確實符合其就貨物之「全部未送達以及部分未送達」投保之真意，
      再由上訴人承辦人將要保書之保險條件註明為「C+強劫+未送達Including
      robbery, non delivery  risks」，再次傳真給被上訴人，此於上訴人之承辦
      人員黃虎風於原審之證詞「我有解釋tpnd給蔡小姐（即被上訴人之承辦人員）
      聽」，足資證明。而所謂的「tpnd」，依照台北市產物保險商業同業公會印行
      之財產保險業務員基本訓練教材手冊所作之解釋即為「Thief, Pilferage,
      Non-Delivery，指貨物實際已裝運，但在運送及儲存過程中遭偷竊，致「一部
      分或全部短少」，是當事人間有關保險契約之內容於上訴人傳真要保書之際既
      已成立，兩造間之保險條件自應以該要保書所記載之內容為準。
    (三)上訴人於嗣後竟在未經被上訴人同意之情形下，於其製作之保險單中擅自附加
      所謂的「warranted  free  from  any  liability  for  loss  or  damage
      occurred beforeissuing  of this policy」條款，甚至將原本經雙方意思表
      示一致之要保單上之保險條件「C+強劫+未送達Including    robbery,   non
      delivery risks」竄改為「　Including  robbery and non-delivery of the
      whole shipment」，以此主張保險條件應依保險單之記載云云。然查保險法第
      四十三條雖規定保險契約，應以保險單或暫保單為之，依照目前實務以及通說
      之見解，保險契約並非要式之契約，因此當事人間只要對於保險契約內容意思
      表示一致，保險契約即已成立，並非以保險單之製作為生效條件，是當事人間
      有關保險契約之內容自應以當初意思表示一致時之內容為斷，保險人不得僅以
      其嗣後片面修改之保險單內容來拘束相對人，否則即有違誠信原則，而被上訴
      人自始認為保險契約之內容一切均以要保書為準，才會遵照上訴人之要求繳交
      保險費用，上訴人豈得反以被上訴人繳交保險費之行為作為被保險人同意其嗣
      後竄改保險條件之理由﹖此外，保險契約之解釋，應探求當事人之真意，不得
      拘泥於所用之文字；如有疑義，以作有利於被保險人之解釋為原則，被上訴人
      之真意既然是對於系爭貨物的整個運送過程（即溯及至貨物裝載時起）投保強
      劫、全部未送達以及部分未送達之保險，雙方亦對此已有一致之意思表示，則
      上訴人嗣後所附加之條款不但不符合被上訴人之真意，更屬不利於被上訴人之
      片面意思表示，依照前揭保險法第五十四條第二項「疑義利益歸諸被保險人」
      之解釋原則，自不應拘束被上訴人而屬無效。
　  (四)有關上訴人主張被上訴人索賠之際並未繳齊索賠應檢附之文件，被上訴人否認
 　   之：被上訴人業已遵照上訴人提供之索賠函範本，提出之相關文件。
　  (五)有關上訴人對於迄今仍未給付保險金乙節顯具有可歸責之事由，自應給付年息
 　 　百分十利息之部份：
　　  該年息百分之十之規定本質上雖屬遲延利息之一種，然此乃保險法之特別規定
 　　 ，自應優先於民法而適用之，而上訴人對於被上訴人索賠時檢附之文件未有異
　　  議，其拒絕理賠時亦未曾表示被上訴人檢附之文件不合乎其要求，是其迄今仍
　　  執意不對於有效之保險契約給付保險金，顯具有可歸責之事由。
三、證據：援用原審提出之證據。
    理    由
一、被上訴人起訴主張其於九十年二月十二日以十七箱電腦零件向被上訴人投保貨物
    運送保險契約，約定保險責任期間始於同年二月十日，承保航程始於澳洲雪梨迄
    被上訴人位於汐止之公司，保險金額為美金一十五萬七千九百九十一‧六八元，
    承保範圍包括貨物全部未送達及一部未送達，被上訴人於同年月十三日接獲通知
    貨物短少四箱，乃於同年三月五日備妥證明文件向上訴人索賠，上訴人拒絕給付
    ，因本於保險契約之法律關係求為命上訴人給付保險金美金三萬七千一百七十四
    元及加付自起訴狀繕本送達翌日接年息百分之十計付利息。
二、上訴人則以本件保險單特約條款約定「保險單簽發前之毀損、滅失不保」，得排
    斥保險法第五十一條但書之適用，本件貨物滅失在保險單簽發前，且保險單上亦
    載明承保範圍限於貨物全部未送達，本件事故既係發生於簽訂保單日二月十二日
    前之二月十一日，且並非整批貨未到，均屬保險公司不予負責之範圍，又縱認上
    訴人應就本件損失負理賠責任，惟被上訴人未繳齊證明文件，且上訴人未於約定
    期限內給付賠償金額，係非可歸責於上訴人之事由，不應課上訴人給付年利一分
    之遲延利息等語，資為抗辯。
三、被上訴人起訴主張其於九十年一月十二日以十七箱電腦零件向上訴人投保貨物運
    送保險契約，保單號碼為一一一一ＭＣ0000000，承保航程始於澳洲雪梨
    ，迄於被上訴人位於汐止之公司，保險責任期間始於二月十日，保險金額為美金
    一十五萬七千九百九十一‧六八元，該批貨物於九十年二月十一日運抵中正機場
    ，經盤點後短少四箱之事實，業據被上訴人提出之國華產物保險公司保險單、華
    儲公司進（轉）口／進口機放貨物短溢卸報告、AGI Logistic PTY LTD回函、中
    華航空公司cargo missing report回函等件可證（見原審卷第十七頁至第二十一
    頁），復為兩造所不爭，此部分事實自堪信為真實。
四、經查系爭貨物於九十年二月十日啟航，同年月十一日上午三時四十分運抵桃園中
　　正國際機場後，由中華航空公司（下稱華航公司）台灣貨運中心地勤代理將貨物
　　拉至貨盤指定區，交接予華儲公司，華儲公司於同日八時三十分開始拆理盤貨，
　　九時十九分拆點完畢，而本件運送貨物共十七件，經清點後短少四件，華航公司
　　即於次日通知空運公司提領貨物，有中華航空公司台灣貨運中心函一件可證（見
　　原審卷第八十九頁），是系爭貨物於本件保險契約簽訂日（九十年二月十二日）
　　前之九十年二月十一日已發生短損之事實，堪已認定。次據證人即華航公司職員
　　黃成正於原審證稱：未接觸貨物但有開短溢卸報告，原証二號異常報告是華航駐
　　庫人員開立的，我們依據異常報告單開立內部異常報告書，另外再開貨物異常報
　　告書給報關行，是在二月二十二日補開立的，依異常報告之記載，二月十一日是
　　班機到達日期，二月十三日是我們受通知貨物有短缺的日期，我們在受通知後再
　　開出貨物短溢卸報告，發現貨物短缺後就通知售貨人，本件我們是通知華洲通運
　　公司，應是屬報關行但沒有電話通知，二月十三日應該有開（指短溢卸報告），
　　但因報關行拿去有時會遺漏，所以會再請我們補開，二月十一、十二日因貨物尚
　　未清點，所以應該不會通知等語（見原審卷第一三七頁），以及觀之卷附華儲公
　　司進（轉）口／進口機放貨物短溢卸報告表下方華儲股份有限公司製表人一欄內
　　，蓋有華儲承辦人員九十年二月十三日之章戳一節（見原審卷第十八頁），可知
　　該短溢卸報告表應係於九十年二月十三日所製成，是系爭貨物於九十年二月十一
　　日上午九時十九分經華儲公司拆點完畢後，雖發現有短少四件之情形，惟於十三
　　日始將此短少情形通知華航公司並開立短溢卸報告，則依上述客觀事實，被上訴
　　人對此項貨物短缺之事實，應係於九十年二月十三日後始可能得知，且查系爭貨
　　物於九十年二月十一日運抵中正機場時適為星期假日，被上訴人公司照例不上班
　　，自無可能於該日即得知貨物有短損之情形，而其於翌日上午收假後即向上訴人
　　展開要保行動，並明確告知貨物已抵達中正機場之情，亦無異常之處，此外復無
　　證據足認被上訴人於訂約前即知悉損害已發生情事，從而被上訴人向上訴人要保
　　時，尚不知系爭貨物有四件滅失之情形，亦堪認定。準此，本件保險契約訂立時
　　，保險標的之危險雖已發生，惟為雙方當事人所不知，依保險法第五十一條，第
　　一項但書之規定契約不因之無效，合先敘明。
五、按保險契約訂立時，保險標的之危險已發生或已消滅者，其契約無效。但為當事
    人雙方所不知者，不在此限。保險法第五十一條第一項固定有明文，惟此一規定
    在本質上並不屬於保險法第五十四條所稱之強制規定，僅於當事人間無另有約定
    時始有其適用，此參諸最高法院六十二年度台上字第二六四號判決所述：兩造所
    訂保險契約內蓋有「保險單簽發前，如損害已發生時，保險人不負責任」之戳記
    ，此項約定，得排斥保險法第五十一條第一項但書之適用甚明。本件保險單載有
    「warranted  free from any liability  for lossor damage occurred befor
    eissuing  of this policy」（即發生於保險單簽發日前之毀損、滅失不保）條
    款，依契約自由原則，固得排除保險法第五十一條第一項但書之適用，惟雙方當
    事人於締約時有無此項特約，端視兩造就此特約條款，意思表示是否合數為斷，
    而被上訴人既否認有此特約條款，則此項特約條款意思表示合數之事實自應由上
    訴人負舉証之責。上訴人主張此項特約條款之存在之論據，無非係保險單之記載
    及其受僱人即証人黃虎風之証詞。
　(一)惟按保險契約，應以保險單或暫保單為之，保險法第四十三條定有明文，然保險
　　單或暫保單之作成或交付，係契約成立後保險人應履行之義務，其作用僅為保險
    契約之證明文件，保險契約於當事人就保險條件（標的、費率、危險）互相意思
    表示一致即為成立，保險單之作成與交付，僅係完成保險契約之最後手續，為證
    明保險契約是否成立之方法而已，且係保險人事後單方面書立之憑據，自非不得
    參酌兩造締約過程當時所發生之事實及一切証據資料以為判斷標準（參照最高法
    院十九年上字第二十八號判例）。
  (二)經查，依兩造均不爭執之被上訴人傳真予上訴人之要保書，其上有上訴人公司之
    收件日期戳章，上載日期為九十年二月十二日，並有被上訴人傳真予上訴人之時
    間即同日下午一時五四分（見原審卷第三十七頁）；又據被上訴人公司承辦本件
    保險契約之職員蔡佳祺於原審證稱：在九十年二月十二日我有到國華公司去要保
    ，約在上午時間，正確時間不記得了，當時承辦人員是黃虎風，原來是要保Ａ條
    款，後來因為貨物已到，所以保Ｃ條款加搶劫、未送達，未送達部分表示全部及
    部分未送達等語（見原審卷第八十四頁），另上訴人公司承辦人員黃虎風於原審
    證稱：我有解釋tpnd給蔡小姐聽，包含偷竊、竊盜、未送達，未送達是指全部未
    送達，我們公司原本是不保的，後來他們一直遊說，才保一個Ｃ條款，後來又保
    tpnd，我們有告知貨物在承保之前發生損失不保等語（見原審卷第八十四、第八
    十五頁），足見兩造就承保條件範圍係幾經磋商後，上訴人始同意以Ｃ條款加搶
    劫、未送達為本件保險契約內容，而本件經上訴人承辦人員黃虎風核定及記載保
    險條款於要書保後，即蓋收件章以為憑證，並將要保書傳真予被上訴人確認而被
    上訴人因對保險條件有疑義乃於當日下午一時五十四分許將要保書傳真回上訴人
    ，上訴人即於要保書之保險條件欄內加一字「Non」即成為「Non-Delivery Risk
    s 」再傳回被上訴人，此有要保書傳真二紙可資比對且經被上訴人陳明在卷（見
    原審卷第一０八頁、第三七頁、第一一一頁），足見最遲，上訴人於當日下午一
    時五十四分後將要保書加註一字回傳予被上訴人時，本件保險契約即已成立。準
    此，若被上訴人與上訴人果有「保單簽訂日前之貨損不保」之約定，理應於磋商
    時於要保書上載明，以杜爭議，上訴人雖辯稱要保書僅記載要保人之要保條件，
    該項「保單簽訂日前之貨損不保」之約定係上訴人之承保條件，僅需記載於保險
    單，無庸於要保書上載明云云，然查依上訴人所另指稱被上訴人於本件保險契約
    簽訂之前，曾有將電腦零件運至新加坡而要求加保遭上訴人拒保之案例，上訴人
    於該件要保書內即特別載明應經過新加坡公證行做公證報告之條款，有被上訴人
    提出兩造所不爭之要保書一紙附卷可參（見原審卷第一四四頁），是依上訴人之
    往例，亦有將其承保條件記明於要保書上者，其於本件未為此記載，實難認雙方
    當事人於締約時就此特約條款已達成合意；況兩造若曾約定保單簽發日前之損失
　　不保則被上訴人承辦人蔡佳祺與上訴人承辦人黃虎風於洽商之際，既已明白告知
　　貨已到（惟不確知）等語，則兩造傳真之要保書何以仍明載所保航程（開航日為
　　同年月十日）溯及簽發保險單之前之全部航程呢？（即雪梨到台北汐止）易言之
　　，本件保險契約何必溯及於保單簽發日前之九十年二月十日生效，豈非毫無意義
　　？且本件傳真要保書兩造曾傳輸二次此有要保書傳真二紙在卷可參照（見原審卷
　　第三十七頁、第一０八頁第一一一頁）被上訴人即曾對承保條件既有疑義，上訴
　　人何以未於要保書明白修正之呢？又本件承保航程係從澳洲雪梨至台北縣汐止市
　　，保險費率為百分之四，如僅由桃園中正機場至台北縣汐止市，保險費率為百分
　　之三，為上訴人自承在卷（見原審卷第二一一頁），則在被上訴人明知貨物已運
　　抵中正機場惟不知有無貨損之情形下，若同意簽單日前之損失不保，其投保中正
　　機場至台北縣汐止市之航程為已足，且可節省百分之一之保險費，何必投保澳洲
　　雪梨至中正機場此一無益之航程，由此益徵本件保險契約成立時，雙方並未就保
　　險單簽發日前之貨損不保此一承保條款達成合意，則上訴人於契約成立後始於單
　　方所製作之保險單上附加此一條款，對被上訴人自不生效力。証人黃虎風所陳曾
　　告知簽發保單日之前不保等語，顯係護其雇主即上訴人之詞，而非可採。
　(三)另上訴人辯稱保險單上明訂「Including　robbery　and　non-delivery　of　t
　　he whole shipment 」，則本件保險契約僅限於貨物全部未送達，而不包括一部
　　未送達之情形云云：按依本件要保書上之保險條件僅記載「C+強劫+未送達Inclu
    dingrobbery,Non-delivery risks」，而非「non-delivery of thewhole shipm
    ent」，又據上訴人公司承辦人員黃虎風於原審證稱：我有解釋tpnd 給蔡小姐聽
    ，我們公司原本是不保的，後來他們一直遊說，才保一個Ｃ條款，後來又保tpnd
    等語。而所謂的「tpnd」，依照卷附台北市產物保險商業同業公會印行之財產保
    險業務員基本訓練教材手冊所作之解釋為「Thief, Pilferage, Non-Delivery」
    ，指貨物實際已裝運，但在運送及儲存過程中遭偷竊，致一部分或全部短少之謂
    （見原審卷第一一三頁）況証人蔡佳祺亦否認黃虎風曾告知有部分未送達除外之
    情事（見原審卷第八四頁）；再被上訴人於要保時，明知運送貨物之班機已抵達
    中正機場，惟不知貨損之情形，則被上訴人於要保時亦無可能以貨物全部短少或
    滅失為保險條件，否則其投保豈非毫無實益，又保險條件如限於全部滅失始予理
    賠，則如前所述，保險範圍僅需從桃園中正機場至台北縣汐止市即可，何須多付
    百分之一保險費投保業已確定危險未發生之保險？是兩造於簽訂保險契約時並未
    以以全部貨損為保險條件，上訴人於契約成立後始於單方所製作之保險單上變更
    該項條款，對被上訴人自不生效力。
  (四)按民法第一百六十條第二項規定，將要約擴張、限制或變更而為承諾者，視為拒
    絕原要約而為新要約，僅限於將原要約限制或變更而予承諾而言，然本件保險契
    約業已於雙方就保險契約之內容達成合意而於被上訴人回傳要保書時即已成立，
    有如前述，則上訴人於契約成立後在保險單所附加或變更之條款即非新要約，上
    訴人對此顯有誤會；又上訴人謂被上訴人於收受保單後，無論是親自到上訴人公
    司或發函上訴人公司或於九十年三月卅一日繳交保費，均未對保險單內容表達任
    何不同意見，是依民法第一六一條，亦可認被上訴人對本件保險單之內容已為承
    諾云云。然依本件保險單上僅記載簽發日為九十年二月十二日上訴人雖主張於次
　　月以掛號寄達被上訴人，然為被上訴人所否認（見本院卷第三十九頁）而上訴人
　　迄無法證明其何時將此保險單交付予被上訴人收受（見本院卷第六七頁），則契
　　約成立後，對雙方當事人原已有拘束力，自不得由當事人一方任予變更而改變契
　　約之效力，保險法第五十六條亦僅規定保險人於接到要保人或被保險人變更保險
　　契約時，於十日內不為拒絕者，視為承諾，以保護要保人或被保險人，然此規定
　　對保險人並不能擴張適用，被上訴人對此項變更，即無表示承諾與否之義務，是
　　其縱未為反對之意思表示並繳交保費，非可認為承諾，且由被上訴人於九十年三
　　月五日發函向上訴人索賠一節，亦非不得解為反對保險人片面變更保險單條款之
　　意思表示。
六、又依保險法第三十四條規定，保險人應於要保人或被保險人交齊證明文件後，於
    約定期限內賠償保險金。無約定期限者應於十五日內給付之，若因可歸責於保險
    人致未於約定期限內給付者，應給付遲延利息年利一分。查被上訴人已於九十年
    三月五日備妥相關文件向上訴人索賠，此有附卷之索賠函可稽（見原審卷第七十
    頁），上訴人雖謂索賠函雖載有隨函附上提單正本乙份等字樣，惟實際上被上訴
    人並未交付該項證明文件，此由本件無需經公證，然索賠函仍逕列附上公證報告
    乙份，可知係照抄索賠製式範本文字之結果云云。被上訴人亦不否認其索賠函係
    以上訴人公司所提供之制式索賠函範本製作，而本件因屬貨物滅失之情形，故不
    需作成公證報告，被上訴人以卷附運送人中華航空公司出具之貨物遺失證明單（
    Missing Report）作為證明文件，此據被上訴人陳明在卷，自難以此資為被上訴
    人未交付提單正本之明證，而被上訴人業已將提單正本交付予上訴人一節，亦有
    其提出之提單影本附卷可憑（見原審卷第五四頁），從而交付提單既非難事，且
    係索賠所必備之證明文件，被上訴人為能順利求償，自無虛應故事於索賠函上虛
　　列交付此項證明文件之必要。況上訴人亦未能証明曾命被上訴人補正提出提單正
　　本，尚難憑信，末查，系爭保單上之簽發日前發生之事故不保等條款，為上訴人
　　事後單方所擬定，既未得被上訴人之承諾，本無拘束被上訴人之效力，卻仍執為
　　拒絕賠償之依據，此有上訴人公司針對被上訴人索賠請求之回函附卷可參（見原
　　審卷第二十三頁），則上訴人遲未給付保險金，即難謂有不可歸責予於上訴人之
　　事由，依前開規定，被上訴人請求自起訴狀繕本送達後以年息百分之十計算遲延
　　利息，自屬有理。
七、綜上所述，被上訴人本於系爭保險契約之約定，請求上訴人給付美金三萬七千一
　　百七十四元五角，並自九十年七月七日起即起訴狀繕本送達翌日至清償日止，按
　　年息百分之十計算之利息，洵屬有據，應予准許。從而，原審為上訴人敗訴之判
　　決，並宣告假執行，即無不合。上訴論旨仍執前詞指摘原判決不當，求予廢棄改
　　判，為無理由。
八、至兩造其餘之攻擊或防禦方法，及未經援用之證據，經本院斟酌後，認為均不足
    以影響本判決之結果，自無逐一詳予論駁之必要，併此敘明。
九、據上論結，本件上訴為無理由，依民事訴訟法第四百四十九條第一項、第七十八
    條，判決如主文。
中　　　華　　　民　　　國　　九十一　　年　　　九　　　月　 　三十　 　日
　　　　　　　　　　　　　　　　臺灣高等法院民事第十七庭
　　　　　　　　　　　　　　　　　　　審判長法　官　鄭　雅　萍
　　　　　　　　　　　　　　　　　　　　　　法　官　許　文　章
　　　　　　　　　　　　　　　　　　　　　　法　官　吳　謀　焰
右正本係照原本作成。
不得上訴。
中　　　華　　　民　　　國　　九十一　　年　　　十　　　月　　　四　　　日
　　　　　　　　　　　　　　　　　　        書記官　黃　瑞　芬
